臺灣高等法院臺中分院刑事判決　　　 100年度上訴字第1428號
上　訴　人
即　被　告　蘇煒強
選任辯護人　陳沆河律師
上列上訴人因違反毒品危害防制條例案件，不服國防部中部地方
軍事法院100年度訴字第19號中華民國100年4月21日第一審判決(
起訴案號：國防部中部地方軍事法院檢察署99年度偵字第124號)
，提起上訴，本院判決如下：
    主  文
原判決撤銷。
蘇煒強販賣第二級毒品，處有期徒刑壹年拾月，未扣案之販賣第
二級毒品所得新臺幣貳仟伍佰元沒收，如全部或一部不能沒收時
，以其財產抵償之，扣案之行動電話壹支(序號：0000000000000
00號，含門號0000000000號SIM卡壹枚)沒收；又販賣第二級毒品
，處有期徒刑壹年拾月，未扣案之販賣第二級毒品所得新臺幣貳
仟伍佰元沒收，如全部或一部不能沒收時，以其財產抵償之，扣
案之行動電話壹支(序號：000000000000000號，含門號00000000
00號SIM卡壹枚)沒收；又販賣第二級毒品，處有期徒刑壹年玖月
，未扣案之販賣第二級毒品所得新臺幣貳仟元沒收，如全部或一
部不能沒收時，以其財產抵償之，扣案之行動電話壹支(序號：
000000000000000號，含門號0000000000號SIM卡壹枚)沒收。應
執行有期徒刑貳年陸月，未扣案之販賣第二級毒品所得新臺幣柒
仟元沒收，如全部或一部不能沒收時，以其財產抵償之，扣案之
行動電話壹支(序號：000000000000000號，含門號0000000000號
SIM卡壹枚)沒收。
    犯罪事實
一、蘇煒強於民國(下同)99年5月6日入伍，係陸軍第十軍團砲兵
    第五八指揮部砲兵第三營第一連一兵野戰砲兵。蘇煒強明知
    甲基安非他命係毒品危害防制條例第2條第2項第2款所規範
    之第二級毒品，不得非法持有、販賣，竟基於意圖販賣第二
    級毒品甲基安非他命以營利之犯意，以其所有之行動電話(
    序號：000000000000000號，內插用其所有，而登記名義人
    為其母溫瑞芳之門號0000000000號SIM卡1張)作為對外聯繫
    毒品交易事宜之聯絡工具，於接獲友人柯鍵勳以門號
    0000000000號電話聯繫欲購買第二級毒品甲基安非他命後，
    旋即向綽號「阿龍」之不詳姓名年籍成年男子，以每包新臺
    幣(下同)2000元之價格取得第二級毒品甲基安非他命1包後
    ，先後於：99年1月25日18時左右，在臺中市○○區○○
    路「家樂福」量販店旁「萊爾富」便利商店前，將第二級毒
    品甲基安非他命1包以2500元之價格販賣予柯鍵勳。99年2
    月26日中午12時左右，在臺中市○○區○○路「家樂福」量
    販店旁「萊爾富」便利商店前，將第二級毒品甲基安非他命
    1包以2500元之價格販賣予柯鍵勳。99年3月10日19時左右
    ，在臺中市○○路○段「青島加油站」斜對面「凱薩假期」
    大樓樓下，將第二級毒品甲基安非他命1包以2000元之價格
    販賣予柯鍵勳。
二、案經臺中縣警察局(現改制為臺中市政府警察局)、苗栗憲兵
    隊函送國防部中部地方軍事法院檢察署偵辦，經該署軍事檢
    察官偵查起訴。
    理    由
一、按犯罪在任職服役前，發覺在任職服役中者，依本法追訴審
    判。但案件在追訴審判中而離職離役者，初審案件應移送該
    管第一審之法院，上訴案件應移送該管第二審之法院審判，
    軍事審判法第5條第1項定有明文。查上訴人即被告蘇煒強(
    下稱被告)係於99年5月6日入伍，於100年5月6日退伍，此有
    被告退伍令影本在卷可憑(見國防部高等軍事法院高雄分院
    100年度上訴字第60號卷第39頁)。本案被告於99年1月25日
    、99年2月26日、99年3月10日販賣第二級毒品甲基安非他命
    之行為，雖在其99年5月6日入伍服役前所犯，然其上開犯罪
    係於其入營服役後始被臺中縣警察局於99年10月5日以中縣
    警刑大偵三字第0990016367號函請中部軍事地方法院檢察署
    偵辦，是本案原審即國防部中部地方軍事法院100年度訴字
    第19號案於100年4月21日第一審判決時，被告既仍服役中，
    上開軍事法院自有審判權。而被告嗣不服原審上開判決而上
    訴，原於100年5月20日繫屬於國防部高等軍事法院高雄分院
    ，並經該院受命軍事審判官於100年6月27日行準備程序，查
    知被告已於100年5月6日退伍，乃以該案被告在追訴審判中
    而離職離役為由，於100年6月28日以國高分院字第
    1000000646號函送全案至本院審理，核無違誤，合先敘明。
二、按被告以外之人於審判外之言詞或書面陳述，除法律有規定
    者外，不得作為證據。又被告以外之人於審判外之陳述，雖
    不符前4條之規定，而經當事人於審判程序同意作為證據，
    法院審酌該言詞陳述或書面陳述作成時之情況，認為適當者
    ，亦得為證據。當事人、代理人或辯護人於法院調查證據時
    ，知有第159條第1項不得為證據之情形，而未於言詞辯論終
    結前聲明異議者，視為有前項之同意，刑事訴訟法第159條
    第1項、第159條之5第1項、第2項分別定有明文。從而，刑
    事訴訟法第159條之5規定之傳聞例外，乃基於當事人進行主
    義中之處分主義，藉由當事人等「同意」之此一處分訴訟行
    為與法院之介入審查其適當性要件，將原不得為證據之傳聞
    證據，賦予其證據能力。本乎程序之明確性，其第1項「經
    當事人於審判程序同意作為證據」者，當係指當事人意思表
    示無瑕疵可指之明示同意而言，以別於第2項之當事人等「
    知而不為異議」之默示擬制同意。當事人已明示同意作為證
    據之傳聞證據，並經法院審查其具備適當性之要件者，若已
    就該證據實施調查程序，即無許當事人再行撤回同意之理，
    以維訴訟程序安定性、確實性之要求。此一同意之效力，既
    因當事人之積極行使處分權，並經法院認為適當且無許其撤
    回之情形，即告確定，其於再開辯論不論矣，即令上訴至第
    二審或判決經上級審法院撤銷發回更審，仍不失其效力(最
    高法院99年度臺上字第3425判決參照)。查本案認定事實所
    引用之卷證資料，除原已符同法第159條之1至第159條之4規
    定、及法律另有規定等傳聞法則例外規定，而得作為證據外
    ，其餘卷證資料，並無證據證明係公務員違背法定程序所取
    得，而檢察官、被告、辯護人於本院準備程序及審理時，均
    同意作為證據，且本院審酌上揭陳述作成時之情況，並無違
    法取證之瑕疵，亦認以之作為證據為適當，是本件有關被告
    以外之人於審判外之言詞或書面陳述等供述證據，依上說明
    ，自均得為證據。
三、上開犯罪事實，業據被告蘇煒強於警詢、檢察官偵查、原審
    及本院審理時坦承不諱，核與證人柯鍵勳於99年11月17日警
    詢(見苗栗憲兵隊卷7至9頁)、99年7月23日檢察官訊問(見毒
    偵字第2297號卷第14頁)、99年12月14日軍事檢察官訊問(見
    偵字第124號卷三第31至34頁)證述之情節相符，此外，復有
    被告所有而供其與證人柯鍵勳聯絡販賣毒品所用之行動電話
    (序號：000000000000000號，內插用其所有，而登記名義人
    為其母溫瑞芳之門號0000000000號SIM卡1張)1支扣案可資佐
    證，是被告之自白與事實相符，堪予採信。
四、按販賣毒品之所謂販賣行為，係行為人基於營利之目的，而
    販入或賣出毒品而言。販賣毒品者，其主觀上須有營利之意
    圖，且客觀上有販賣之行為，即足構成，至於實際上是否已
    經獲利，則非所問。即於有償讓與他人之初，係基於營利之
    意思，並著手實施，而因故無法高於購入之原價出售，最後
    不得不以原價或低於原價讓與他人時，仍屬販賣行為。必也
    始終無營利之意思，縱以原價或低於原價有償讓與他人，方
    難謂為販賣行為，而僅得以轉讓罪論處(最高法院93年度台
    上字第1651號、94年度台上字第5317號判決參照)。本件被
    告蘇煒強坦承其3次向綽號「阿龍」之不詳姓名年籍成年男
    子所取得之第二級毒品甲基安非他命，其價格均為每包2000
    元，則其第1、2次將毒品以2500元之價格轉賣甲基安非他命
    予證人柯鍵勳，每次均可獲利500元。雖其第3次僅以2000元
    之價格轉售，惟被告於原審供稱：係因為第3次販賣當時之
    市價比前2次便宜一些等語(見原審卷第75頁背面)，顯見其
    第3次雖係以原價賣出，但係因市價偏低所致，非謂被告第3
    次之販賣行為即無營利之意圖。且查販賣甲基安非他命係違
    法行為，非可公然為之，亦無公定價格，且容易分裝並增減
    份量，而每次買賣之價量，可能隨時依雙方關係深淺、資力
    、需求量及對行情認知、來源是否充裕、查緝是否嚴謹、購
    買者被查獲時供述購買對象之可能風險之評估等情形，而異
    其標準，非可一概而論，惟販賣之人從價差或量差中牟利之
    方式雖異，其意圖營利之販賣行為則同一，加以我國對毒品
    甲基安非他命之施用或販賣，查緝甚嚴，販賣甲基安非他命
    之刑度極重，苟非意圖販賣營利，一般人焉有可能甘冒重刑
    而販賣甲基安非他命。參以被告與證人柯鍵勳並非有至親或
    錢財共通關係，其若無藉此牟利之情，自無費心自甘承受重
    典，而觸犯販賣第二級毒品甲基安非他命之必要，益見被告
    主觀上應具有營利之意圖甚明。綜上所述，被告上開犯行，
    事證明確，堪以認定，應依法論科。
五、查甲基安非他命為毒品危害防制條例第2條第2項第2款所列
    管之第二級毒品，不得非法持有、販賣。核被告蘇煒強上開
    所為，均係犯毒品危害防制條例第4條第2項之販賣第二級毒
    品罪。其於各次販賣前持有甲基安非他命之低度行為，分別
    為販賣第二級毒品甲基安非他命之高度行為所吸收，均不另
    論罪。又被告於警詢、偵查及審判中均自白犯行，均有卷附
    筆錄可稽，爰均依毒品危害防制條例第17條第2項之規定予
    以減輕其刑。再查本件被告未曾有販毒前科，為本件犯行時
    甫滿18歲，且僅販賣3次，次數不多，又僅係販賣予同1人，
    販毒所得僅7000元，數量甚少，足見被告犯罪情節尚與大量
    販售毒品，毒化社會之大毒梟有異，對於法益侵害之程度有
    限，衡其情節，縱處以法定最低度刑，猶嫌過重，其情狀顯
    堪憫恕，爰依刑法第59條之規定遞予酌量減輕其刑。被告上
    開3次販賣甲基安非他命予證人柯鍵勳之行為，雖均係針對
    同一對象所為，然其犯罪時間均在95年7月1日之後，係於刑
    法修正刪除連續犯規定之後所犯，且各次交易時間並非一致
    ，每次行為在時間差距上可以分開，參以被告都是接獲證人
    柯鍵勳所撥打之電話後始起意販賣，足認其主觀上難認出於
    一次決意，在刑法評價上亦各具獨立性，每次行為皆可獨立
    成罪，依社會通念，修法後應認為數罪之評價，始符合刑罰
    公平原則。是被告上開販賣第二級毒品之3次犯行，犯意各
    別，行為互異，應予分論併罰。至被告雖於遭查獲後，隨於
    偵查時供稱其毒品來源為綽號「阿龍」之人等語，惟被告並
    無法提供「阿龍」之真實年籍資料，而經原審向憲兵司令部
    苗栗憲兵隊函詢有無因被告之供述而查獲毒品來源，經該隊
    函覆：「經本隊編組於1月4日19時許實施偵詢後，得知綽號
    『阿龍』男子使用行動電話為0000000000及0000000000號，
    然本隊透過工作關係撥打上開電話均停止使用；另請工作關
    係協助了解綽號『阿龍』男子之真實姓名，惟綽號『阿龍』
    男子人員過多，無法得知，故無法實施偵查。」，此有該隊
    100年3月18日憲隊苗栗字第1000000148號函在卷可參（見原
    審卷第51至52頁），是被告雖曾供出毒品來源為綽號「阿龍
    」之人，然檢警並未因被告之供述而查獲，是被告自無得再
    依毒品危害防制條例第17條第1項規定減輕其刑之適用，附
    此敘明。
六、原審認被告蘇煒強犯行事證明確，予以論罪科刑，固非無見
    ，惟查：毒品危害防制條例第19條第1項規定，犯販賣毒
    品罪者，其供犯罪所用或因犯罪所得之財物，均沒收之。但
    此並無「不問屬於犯人與否沒收之」之特別規定，自應仍有
    刑法第38條第1項第3款、第3項前段之適用，即以屬於犯人
    所有者為限，始得沒收之(最高法院94年度台上字第4265號
    判決參照)。原審於犯罪事實欄認定被告係「以其母親溫瑞
    芳所有門號：0000-000000行動電話為聯絡販賣毒品工具」
    ，似認該門號之行動電話並非被告所有之物，依上說明，自
    不得依毒品危害防制條例第19條第1項規定予以沒收，乃原
    判決於判決理由欄內逕予宣告沒收，自有未當。沒收為從
    刑之一種，依主從不可分原則，應附隨於主刑而同時宣告之
    。又數罪併罰應分別宣告其罪之刑，然後依法定標準定其應
    執行之刑，刑法第51條定有明文。所謂其罪之刑，包括主刑
    、從刑而言，固無論主刑、從刑，均須依其所犯之罪分別宣
    告後，再據以定其應執行之刑方為相當（最高法院92年度台
    上字第3890號判決參照）。本件被告3次販賣毒品之所得，
    各為2500元、2500元、2000元，如欲將其犯罪所得宣告沒收
    ，依上開說明，自應於其所犯各罪之主刑之後分別諭知沒收
    ，乃原判決竟合併計算，於各罪之主刑後均諭知宣告沒收
    7000元，亦有未洽。原審疏未審酌被告具有情堪憫恕之情
    ，而未適用刑法第59條規定酌減其刑，尚有未洽。被告上訴
    意旨指摘原判決量刑過重等語，為有理由，且原判決既有上
    述可議之處，自屬無可維持，應由本院將原判決予以撤銷改
    判。爰審酌被告並無不良前科紀錄，有臺灣高等法院被告前
    案紀錄表在卷可參，其仍不知檢點行徑，意圖營利而販賣甲
    基安非他命，助長毒品氾濫，有害國人身心健康及社會治安
    ；惟犯後於偵查及法院審理時坦承犯行，顯見已有悔意，態
    度良好；暨斟酌其犯罪之動機、目的、手段、販賣之數量、
    所造成之危害等一切情狀，分別量處被告如主文第2項所示
    之刑，並定其應執行之刑。
七、按刑罰法令關於沒收之規定，兼採職權沒收主義與義務沒收
    主義。職權沒收，係指法院就屬於被告所有，供犯罪所用、
    預備用或因犯罪所得之物，仍得本於職權斟酌是否宣告沒收
    ，例如刑法第38條第1項第2款、第3款、第3項前段等規定屬
    之。義務沒收，則又可分為絕對義務沒收與相對義務沒收。
    前者指凡法條有：「不問屬於犯人與否，沒收之」之特別規
    定者屬之，法院就此等物品是否宣告沒收，無斟酌餘地，除
    已證明滅失者外，不問屬於犯人與否或有無查扣，均應宣告
    沒收，例如刑法第38條第1項第1款、第2項、第200條、第
    205條、第209條、第219條、第266條第2項、毒品危害防制
    條例第18條第1項前段等規定屬之；後者則係指供犯罪所用
    、預備用或因犯罪所得，以屬於被告所有者為限，始應予以
    沒收，例如毒品危害防制條例第19條第1項前段是(參最高法
    院96年度台上字第7069號判決意旨)。查被告蘇煒強就本件
    販賣甲基安非他命所得之金錢，為其所有因犯罪所得之財物
    ，雖未經扣案，仍應依毒品危害防制條例第19條第1項之規
    定宣告沒收，如全部或一部不能沒收時，以其財產抵償之。
    另本件扣案被告販賣甲基安非他命聯絡使用行動電話手機1
    支(序號：000000000000000號，含門號0000000000號SIM卡1
    枚) ，雖係以被告之母溫瑞芳為登記名義人，然被告既已供
    稱係其所有之物，自仍應依毒品危害防制條例第19條第1項
    之規定宣告沒收。
據上論斷，應依刑事訴訟法第369條第1項前段、第364條、第299
條第1項前段、毒品危害防制條例第4條第2項、第17條第2項、第
19條第1項，刑法第11條、第59條、第51條第5款，判決如主文。
本案經檢察官陳佳琳到庭執行職務。
中    華    民    國   100    年    11    月    3     日
            刑事第五庭  審判長法  官  趙  春  碧
                              法  官  卓  進  仕
                              法  官  林  宜  民
以上正本證明與原本無異。
如不服本判決應於收受送達後10日內向本院提出上訴書狀，其未
敘述上訴之理由者，並得於提起上訴後10日內向本院補提理由書
（均須按他造當事人之人數附繕本）「切勿逕送上級法院」。

                              書記官  吳  雅  菁
中    華    民    國   100    年    11    月    3     日